【裁判字號】    99,消債更,84
【裁判日期】    991105
【裁判案由】    更生事件
【裁判全文】
臺灣屏東地方法院民事裁定            99年度消債更字第84號
聲  請  人
即 債 務人  甲○○
上列當事人聲請消費者債務清理事件，本院裁定如下：
    主  文
更生之聲請駁回。
聲請費用由聲請人負擔。
    理  由
一、按債務人對於金融機構因消費借貸、自用住宅借款、信用卡
    或現金卡契約而負債務，在聲請更生或清算前，應提出債權
    人清冊，以書面向最大債權金融機構請求協商債務清償方案
    並表明共同協商之意旨；債務人與金融機構協商成立者，不
    得聲請更生或清算，但因不可歸責於己之事由，致履行顯有
    重大困難者，不在此限；本條例施行前，債務人依金融主管
    機關協調成立之中華民國銀行公會會員辦理消費金融案件無
    擔保債務協商機制與金融機構成立之協商，準用前項之規定
    ，消費者債務清理條例第151 條第1 項、第151 條第5 項、
    第6 項分別定有明文。再按債務人不能清償債務或有不能清
    償之虞者，得依本條例所定更生或清算程序，清理其債務，
    同條例第3 條亦有明定。又聲請更生或清算不合程式或不備
    其他要件者，法院應以裁定駁回之，但其情形可以補正者，
    法院應定期間先命補正，消費者債務清理條例第8 條復有明
    文規定。是依上開條文規定可知，債務人與金融機構協商成
    立債務清償方案後，即應由債務人按其條件履行，如因事後
    發生情事變更，在清償期間收入或收益不如預期，致該方案
    履行困難甚或履行不能，因不可歸責於己，始能例外准許債
    務人聲請更生或清算，以避免債務人任意毀諾已成立之協商
    ，濫用更生或清算之裁判上債務清理程序。再者，所謂「不
    可歸責於己之事由」，應係指客觀上聲請人之支出增多，或
    收入、收益減少，非其成立協商時所能預期，諸如罹患疾病
    以致支出增加，或因受僱之公司倒閉或裁員、失業等以致收
    入減少之情形。
二、本件聲請意旨略以：伊累積債務已達新臺幣（下同）2,954,
    365 元，有不能清償債務情事。曾依金融主管機關協調成立
    之中華民國銀行公會會員辦理消費金融案件無擔保債務協商
    機制與金融機構達成分期還款協議，當時銀行提出自民國95
    年6 月起，以每月還款34,683元之方式償債，惟當時並未同
    意，應屬協商不成立，然聯徵中心資料顯示為：「毀諾」。
    伊又再度向銀行申請協商時，因部分債權人已將債務轉讓資
    產管理公司，造成協商不成立，且協商當時其收入僅4 萬餘
    元，然協商後每月應還款金額為34,683元，已非其能力所得
    負擔，其有不可歸責於己之事由致履行顯有重大困難之情形
    ；且無擔保或無優先權之債務總額未逾1,200 萬元，復未經
    法院裁定開始清算程序或宣告破產，爰聲請更生等語。
三、經查，聲請人主張95年時未於協議書簽名應為協商不成立一
    節，經本院依職權向京城商業銀行股份有限公司函詢，該銀
    行函覆略以：債務人（即聲請人）於95年3 月18日向債權人
    即最大債權銀行申請債務協商，與債權人達成協議，並於95
    年5 月15日簽立協議書，約定繳款期間自95年6 月10日起至
    105 年5 月10日止，共計120 期，每月繳款34,683元，債務
    人簽約後即未繳款，於95年7 月7 日送報毀諾等語，此有該
    銀行民事陳報狀暨檢附聲請人親簽之協議書各1 份附卷可稽
    （消債卷第38頁、第39頁），足認聲請人於95年協商時，協
    商業已成立並約定每月繳款34,683元，但嗣後隨即毀諾，聲
    請人所述應有誤會。又聲請人主張因協商時未適度考量其收
    入僅4 萬餘元及基本生活費用維持情況，所為之協商金額過
    高，是毀諾有不可歸責一節。惟查：聲請人僅空言泛稱協商
    時僅有約4 萬餘元之收入云云，並無事證可資證明，縱認其
    所述協商收入僅4 萬餘元一情為真，其收入已較一般人收入
    高出許多，扣除上開每月應繳納金額，維持其日常生活應屬
    無虞，且其目前任職軍旅，工作穩定，於97年6 月之薪資為
    54,395元、99年6 月之薪資為57,160元（尚不含其他獎金或
    津貼），有其提出之薪資明細在卷可參（消債卷第15頁、第
    53頁），而其目前薪資較協商時為高此為聲請人於99年9 月
    8 日陳報狀所自承，由上述資料觀之，其薪資條件並無惡化
    ，更有增加，是以聲請人自協商後一期未繳隨即毀諾，業已
    論述如上，其復未提出相關事證證明其協商後有何情事變更
    致履行困難或不能，從而其主張不可歸責一節，實難採信。
四、另聲請人既具穩定軍職，每月薪資亦屬不菲，其債務總額約
    為2,971,442 元，其中銀行債務金額2,404,365 元部分（消
    債卷第9 頁）依目前金融機關提供之180 期之清償方案，每
    期約繳13,400餘元即可全數清償，相較於債務人提出之更生
    方案預計償還之金額每月15,000元為低；又聲請人雖尚有銀
    行債權外賣部分之債務金額達567,077 元（消債卷第47頁）
    ，惟該等債務縱屆清償期，而聲請人無力清償時，該等債務
    之債權人對聲請人取得確定執行名義，向法院聲請強制執行
    ，亦僅得強制執行聲請人每月薪資3 分之1 即19,053元，則
    聲請人每月收入仍餘38,107元可資運用（計算式：99年6 月
    之薪資為57,160元－19,053元＝38,107元）。況聲請人亦無
    其他房貸或房租支出，比一般人有更多能力清償資產管理公
    司債務。由上可知，本件聲請人並無不能清償或不能清償之
    虞之情事，則其聲請更生，亦與消費者債務清理條例第3條
    所定之要件不符。再者，聲請人年方34歲（65年出生），以
    其軍職身份所受保障，距法定屆齡退休之65歲，尚有30年穩
    定成長收入之職業生涯及退休俸可期，衡情應能逐期償還所
    欠債務，更無庸疑，是屬當然。
五、綜上，本件債務人之毀諾並無不可歸責於聲請人之原因，而
    與消費者債務清理條例第151 條第5 項之要件不符，且其更
    生聲請亦不符合消費者債務清理條例第3 條所定之要件，上
    開欠缺均屬無從補正，依上說明，自應駁回其聲請。
六、依消費者債務清理條例第8 條前段、第15條，民事訴訟法第
    95條、第78條，裁定如主文。
中    華    民    國    99    年    11    月    5    日
                        民事庭  法  官  陳怡先
上為正本係照原本作成
如不服本裁定，應於裁定送達後10日內，以書狀向本院提出抗告
，並繳納抗告費新臺幣1千元。
                            書  記  官  鄭靜芳
中    華    民    國    99    年    11    月    5    日

司法院資訊處製作；財團法人民間司法改革基金會備份。
